【裁判字號】    92,交易,25
【裁判日期】    920421
【裁判案由】    過失致死等
【裁判全文】
臺灣士林地方法院刑事判決                          九十二年度交易字第二五號
    公  訴  人  臺灣士林地方法院檢察署檢察官
    被      告  丁○○
    選任辯護人  朱立鈴律師
右列被告因過失致死等案件，經檢察官提起公訴（九十一年度偵字第七四五四號），
本院判決如左：
    主  文
丁○○因過失致人於死，處有期徒刑壹年。
    事  實
一、丁○○於民國（下同）九十一年六月十九日下午五時許，騎乘車牌號碼ＤＴＭ─
    六七九號輕型機車擬往臺北縣八里鄉戶政事務所辦事，而沿臺北縣八里鄉○○路
    ○段由五股往八里方向行駛，途經臺北縣八里鄉○○路○段五十號前設有閃光黃
    燈號誌及供行人穿越斑馬紋行人穿越道之交岔路口，而其車行方向之龍米路三段
    車道交通擁塞時，本應注意行至表示「警告」之閃光黃燈號誌交岔路口，車輛應
    減速慢行，注意安全，小心通過，遇有前行車道交通擁塞時，則應在路口停止線
    暫停，不得逕行駛入交岔路口，且有行人穿越行人穿越道時，無論有無交通警察
    指揮或號誌指示，均應暫停讓行人先行通過，並應注意車前狀況，隨時採取必要
    之安全措施，而依當時天候晴、日間有自然光線、路面乾燥無缺陷、道路無障礙
    物、視距良好、號誌動作正常等一切情狀，依其智識、能力並無不能注意之情形
    ，竟疏於注意，猶行經閃光黃燈號誌路口車道擁塞時，未於停止線前暫停即貿然
    驅車直行前進，復未警戒車前狀況注意安全，亦未減速慢行或讓行人優先通過，
    致發現正依規定行走於行人穿越道正擬越過龍米路三段往忠四街（起訴書誤載為
    中四街）方向之行人葉聰雄與乙○○夫婦之際，見狀閃煞不及而在行人穿越道上
    撞及乙○○再擦撞葉聰雄，乙○○因此受有右胸壁、右手肘及右膝挫傷、右小腿
    擦傷等傷害，葉聰雄則受有頭部外傷併硬腦膜下腔出血、廣泛性重度腦挫傷併多
    處創傷性蛛網膜下腔出血、挫傷性腦出血等傷害。丁○○肇事後於犯罪未被有偵
    查權之機關或公務員發覺前，即央請於臺北縣八里鄉○○路○段五十號前開設檳
    榔攤之甲○○報警，並向行經該處之巡邏員警李安翔及接獲通報前往處理之員警
    林韋成表明係肇事者，自首而接受裁判，嗣葉聰雄雖經送往馬偕紀念醫院淡水分
    院急救，惟仍因車禍肇致顱內出血、頭部外傷，延至同年月二十二日早上六時三
    十分許不治死亡。
二、案經丁○○自首，暨被害人乙○○訴由臺北縣警察局蘆洲分局報請臺灣士林地方
    法院檢察署檢察官偵查起訴。
    理  由
一、訊據被告丁○○固坦認確於案發時、地騎乘車牌號碼ＤＴＭ─六七九號輕型機車
    途經該設有閃光黃燈及斑馬線之交岔路口時，於前行車道擁塞時未於停止線前暫
    停而逕行駛入交岔路口，並在斑馬線上撞及行人即告訴人乙○○及死者葉聰雄等
    情，惟矢口否認有何過失之犯行，並辯稱：當時也另有一輛車號不詳之大貨車臨
    時停車停在斑馬線上擋住伊的視線，而告訴人乙○○及死者葉聰雄突然走出來才
    會發生車禍，當時伊的車速已經很慢僅有二、三十公里，當時路口雖劃有停止線
    伊未暫停，那是因為車號不詳之大貨車亦駛越停止線，如果車號不詳之大貨車在
    停止線後方暫停的話，告訴人乙○○及死者葉聰雄過馬路時就會閃避，也不會發
    生車禍云云。
二、然查：
（一）被告丁○○駕駛車牌號碼ＤＴＭ─六七九號輕型機車途經臺北縣八里鄉○○路
      ○段五十號前設有閃光黃燈號誌及供行人穿越斑馬紋行人穿越道之交岔路口時
      ，其車行方向之龍米路三段車道交通擁塞，被告丁○○未於閃光黃燈號誌路口
      停止線前暫停，且未減速以時速約四十公里之速度逕行駛入交岔路口，且在斑
      馬線上因未注意及禮讓行人乙○○、葉聰雄，致因煞閃不及在斑馬線上先撞及
      行人乙○○，再撞及行人葉聰雄之事實，業據被告丁○○供承在卷〔詳見臺灣
      士林地方法院檢察署九十一年度相字第三九三號卷九十一年六月二十日第六頁
      警訊稱：「．．．行車狀態為向前直行中，對方當時剛要過馬路。（問：車禍
      發生時所駕車輛車速約多少？．．．）車禍發生時車速約四十公里許，．．．
      當我看到他們倆人剛從一輛停在路口之大貨車頭前走出要過馬路時，距離我大
      約五公尺處便緊急煞車後摔倒在地上滑行才撞上他們倆人」等語、同卷第八頁
      九十一年六月二十二日警訊稱：「（問：車禍發生時駕駛車輛車速多少？．．
      ．）當時時速四十公里，．．．行至龍米路三段五十號前時，一對老夫婦突然
      從一輛停於路口之大貨車走出，距離我約五公尺處，我緊急煞車後機車摔倒然
      後滑行才撞上他們倆人」等語、同卷第三四頁至第三五頁九十一年六月二十二
      日偵訊筆錄稱：「（問：當時情形？）當時我騎車，他突然走出，我煞車不及
      滑倒撞及他．．．（問：當時視線如何？當時車速？）光線良好，該處閃黃燈
      ，車速四十。」等語、詳見同署九十一年度偵字第七四五四號卷第四一頁至第
      四三頁九十一年八月十六日偵訊筆錄稱：「（問：當時在肇事前，你自己之車
      速是多少？）大約三十、四十公里左右。（問：你在撞到葉聰雄、乙○○前，
      是否有看到他們二人？）當時沒有看到，．．．（問：前一路口是否已塞車？
      ）是，．．．我才看到被害人二人正在過馬路，他們是從我的左邊馬路走過我
      車道旁之人行道看到時已剎車不住」等語、本院九十二年四月一日審判筆錄第
      二頁至第四頁稱：「．．．告訴人及死者突然走出來，我煞車不及倒地後滑行
      才撞到他們。（問：該肇事路口是否為閃光黃燈？）是。．．．（問：．．．
      惟證人甲○○於法院三月四日庭訊時說是因為堵車，所以該大貨車才停在那裡
      ？）是因為堵車。（問：提示九十一偵卷第四八頁草圖並告以要旨，這是你自
      己畫的？）是的，我沒有意見。（問：該路口設有停止線，你駛越停止線有何
      意見？）因大貨車也超過停止線。」等語〕，核與告訴人乙○○（詳見同署九
      十一年度相字第三九三號卷第十三頁至第十四頁警訊、同卷第三四頁至第三七
      頁九十一年六月二十二日偵訊筆錄、同署九十一年度偵字第七四五四號卷第四
      十頁至第四六頁九十一年八月十六日偵訊筆錄、同卷第五三頁至第五五頁九十
      一年八月二十三日偵訊筆錄）及丙○○（詳見同署九十一年度相字第三九三號
      卷第九頁至第十頁警訊及同卷第三四頁至第三七頁九十一年六月二十二日偵訊
      筆錄）、證人即檳榔攤老闆甲○○（詳見同署九十一年度偵字第七四五四號卷
      第六八頁至第七二頁九十一年十一月二十五日及同卷第八二頁至第八三頁九十
      一年十二月十二日偵訊筆錄、本院九十二年三月四日訊問筆錄）、承辦警員林
      韋成（詳見本院九十二年三月四日訊問筆錄）、巡邏警員李安翔（詳見本院九
      十二年三月二十四日訊問筆錄）之證述情節相符，並有道路交通事故調查報告
      表（詳見同署九十一年度相字第三九三號卷第十五頁至第十六頁，顯示煞車痕
      及刮地痕均在行人穿越道上，並記載被告丁○○騎乘車號ＤＴＭ─六七九號輕
      型機車行至臺北縣八里鄉○○路○段五十號前時，因剎車不及不慎撞到正於行
      人穿越道上行走之行人葉聰雄及乙○○二人）、警員林韋成手繪之現場草圖（
      詳見同署九十一年度相字第三九三號卷第十七頁）、臺北縣政府警察局蘆洲分
      局道路交通事故補充資料表（詳見同署九十一年度相字第三九三號卷第二四頁
      ，記載車號ＤＴＭ─六七九號輕型機車係許雅玲所有，受損情形為後照鏡損壞
      ）、死者葉聰雄死亡案相驗相片（詳見同署九十一年度偵字第七四五四號卷第
      三三頁至第三六頁）、被告丁○○九十一年八月十六日應偵查庭訊時所自繪車
      禍時之現場狀況圖（詳見同署九十一年度偵字第七四五四號卷第四八頁，顯示
      行人係走人行斑馬線，前有閃光黃燈，肇事處係在斑馬線上）、九十一年八月
      二十三日告訴人乙○○所呈現場照片二張（詳見同署九十一年度偵字第七四五
      四號卷第五六頁）、證人甲○○九十一年十一月二十五日應偵查庭訊時所繪車
      禍現場圖（詳見同署九十一年度偵字第七四五四號卷第七四頁）、車號查詢輕
      型機車車籍（詳見同署九十一年度偵字第七四五四號卷第九三頁，記載車號Ｄ
      ＴＭ─六七九號輕型機車所有人係許雅玲）、被告丁○○於九十二年四月一日
      本院審理時所繪機車行線圖（附於本院審理卷中）等附卷可稽，足證被告丁○○自承行經設有閃光黃燈號誌及行人穿越道之交岔路口前時，於前行車道擁塞
      時未於停止線前暫停而逕行駛入交岔路口，復疏未減速並警戒車前狀況及禮讓
      行人，致見到告訴人乙○○及死者葉聰雄時已閃避不及而在行人穿越道上撞及
      告訴人乙○○及死者葉聰雄等節，核與事實相符，堪以採信，從而被告丁○○
      嗣於本院審理時翻異前詞辯稱當時車速已經很慢僅有二、三十公里云云，應係
      畏罪飾卸之詞，不足採信。
（二）又被告丁○○雖辯稱當時有一車號不詳之大貨車臨時停車乙節，業據告訴人乙○○於庭訊時當場否認（詳見本院九十二年三月四日訊問筆錄第十二頁至第十
      三頁），且與證人甲○○所述該車號不詳之大貨車係因前面路口堵車接續前方
      車隊停車並非臨時停車等節（詳見本院九十二年三月四日訊問筆錄第十三頁）
      及證人林韋成（詳見本院九十二年三月四日訊問筆錄第九頁）證述未見到車號
      不詳之大貨車臨時停車等均不相符，而被告丁○○於本院審理時復供明該車號
      不詳之大貨車當時係因堵車才停車並非臨時停車等語（詳見本院九十二年四月
      一日審判筆錄第三頁），足證被告丁○○所辯當時有一車號不詳之大貨車臨時
      停車云云，並非事實，無法採信。
（三）再被告丁○○稱車號不詳之大貨車占用斑馬線，致阻擋其視線而未見到告訴人
      乙○○及死者葉聰雄云云。惟查，被告丁○○於偵查中業已供承該車號不詳之
      大貨車係停在閃光黃燈後面等待之事實，此有被告丁○○九十一年八月十六日
      偵訊筆錄在卷可稽〔詳見同署九十一年度偵字第七四五四號卷第四一頁稱：「
      （問：你在撞到葉聰雄、乙○○前，是否有看到他們二人？）當時沒看到，因
      前方有輛大貨車停在閃黃燈後面在等紅燈」等語〕，另觀諸卷附道路交通事故
      調查報告表（詳見同署九十一年度相字第三九三號卷第十五頁至第十六頁）、
      警員林韋成手繪現場草圖（詳見同署九十一年度相字第三九三號卷第十七頁）
      、臺北縣政府警察局蘆洲分局交通事故照片粘貼卡所附現場照片（詳見同署九
      十一年度相字第三九三號卷第二六頁至第三十頁）等均顯示現場之前後位置係
      「行人穿越道、閃光黃燈與停止線（閃光黃燈下方即是停止線）」，核與告訴
      人乙○○指訴該車號不詳之大貨車係暫停於停止線後等〔詳見本院九十二年三
      月四日訊問筆錄第十一頁至第十三頁稱：「（問：當時在過斑馬線時，斑馬線
      是否有因為堵車而有車子停在斑馬線上﹖）沒有，路口是淨空的。（問：當時
      龍米路由五股往八里方向的道路是否有堵車的情形？）有，因前方的路口紅燈
      ，在肇事路口停止線的後方都有停車。．．．（問：你有無看到臨時停車的大
      卡車？）大卡車是停在停止線的後方，大卡車沒有佔用到斑馬線。」等語〕情
      節相符，參以證人甲○○並證稱車號不詳之大貨車停放之位置係在警員李安翔
      後來所停警用巡邏車之位置〔詳見本院九十二年三月四日訊問筆錄第五頁稱：
      「（問：你攔下巡邏車後，被告有無跟你一起找巡邏車的警員？）巡邏車警員
      下車就自己走過去看現場的狀況，我原本要該卡車不要走，但卡車司機說跟他
      無關就開走了，而巡邏車就停在該卡車的位置，現場以前常有車禍發生。」等
      語），及證人李安翔結證稱當時所停放警用巡邏車係距離告訴人乙○○及死者
      葉聰雄後方有一段距離，怕再次發生車禍（詳見本院九十二年三月二十四日訊
      問筆錄第三頁稱：「（問：提示本院三月四日訊問筆錄第五頁並告以要旨，你
      當時停車的位置有無佔到斑馬線？）我沒有注意，我是停在傷者的後面，有一
      段距離，因我怕再次發生車禍。」等語〕，而被告丁○○自承係在行人穿越道
      上撞及告訴人乙○○及死者葉聰雄等節，益徵被告丁○○所辯當時係因有一車
      號不詳之大貨車占用斑馬線乙節，應為避就卸責之詞，不足採信。
（四）末查告訴人乙○○確因本件車禍受有右胸壁、右手肘及右膝挫傷、右小腿擦傷
      等傷害，死者葉聰雄則當場受有頭部外傷併硬腦膜下腔出血、廣泛性重度腦挫
      傷併多處創傷性蛛網膜下腔出血、挫傷性腦出血等傷害，嗣死者葉聰雄雖經送
      往馬偕紀念醫院淡水分院急救，惟仍因車禍肇致顱內出血、頭部外傷，延至同
      年月二十二日早上六時三十分許不治死亡等情，亦有死者葉聰雄馬偕紀念醫院
      甲種診斷證明書（詳見同署九十一年度相字第三九三號卷第十九頁，記載受有
      頭部外傷併硬腦膜下腔出血，廣泛性重度腦挫傷併多處創傷性蛛網膜下腔出血
      ，及挫傷性腦出血，根據電腦斷層檢查結果，病患因上列創傷於九十一年六月
      十九日經由本院急診急救，轉入外科加護病房重症治療，目前生命徵象垂危，
      昏迷指數分，深度昏迷）、告訴人乙○○馬偕紀念醫院甲種診斷證明書（詳
      見同署九十一年度相字第三九三號卷第二十頁，記載受有右胸壁、右手肘及右
      膝挫傷、右小腿擦傷）、臺灣士林地方法院檢察署檢察官勘驗筆錄（詳見同署
      九十一年度相字第三九三號卷第三二頁至第三三頁，記載死者葉聰雄係車禍致
      顱內出血死亡）、臺灣士林地方法院檢察署相驗屍體證明書（詳見同署九十一
      年度相字第三九三號卷第三九頁，記載死者葉聰雄因顱內出血、頭部外傷因車
      禍死亡）、臺灣士林地方法院檢察署驗斷書（詳見同署九十一年度相字第三九
      三號卷第四十頁至第四七頁，論斷為死因顱內出血，致死創傷為頭部外傷）等
      附卷可稽。
（五）按「特種閃光號誌各燈號顯示之意義如左：一、閃光黃燈表示『警告』，車輛
      應減速接近，注意安全，小心通過。．．．。」；又「汽車行駛時，駕駛人應
      注意車前狀況及兩車併行之間隔，並隨時採取必要之安全措施。」、「汽車行
      駛至交岔路口，其行進、轉彎，應依左列規定：一二、行至有號誌之交岔路口
      ，遇有前行之車道交通擁塞時，應在路口停止線前暫停，不得逕行駛入交岔路
      口內」、「汽車行近行人穿越道前，應減速慢行，遇有行人穿越時，無論有無
      交通警察指揮或號誌指示，均應暫停讓行人先行通過。」，道路交通標誌標線
      設置規則第二百十一條第一項第一款、道路交通安全規則第九十四條第三項、
      第一百零二條第一項第十二款、第一百零三條分別定有明文。查本件被告丁○○為機車駕駛人，理應注意及此，而依當時係天候晴、日間有自然光線、路面
      乾燥無缺陷、道路無障礙物、視距良好、號誌動作正常等一切情狀，此為道路
      交通事故調查報告表所詳載（詳見同署九十一年度相字第三九三號卷第十五頁
      至第十六頁），並無不能注意之情事，竟疏未注意，肇致本件車禍，自難辭過
      失之責。又本件車禍肇事責任，經送請臺灣省臺北縣區車輛行車事故鑑定委員
      會鑑定結果，亦認為「丁○○駕駛輕機車，行經閃光號誌路口時，未減速慢行
      ，撞擊由其行向，左向右在行人穿越道上行走之行人葉聰雄和乙○○，致葉


司法院資訊處製作；財團法人民間司法改革基金會備份。
